最　高　行　政　法　院　裁　定
　　　　　　　　　　　　　94年度裁字第00292號
上　訴　人　甲○○
被 上訴 人　財政部臺北市國稅局
代　表　人　乙○○
上列當事人間因營業稅事件，上訴人不服中華民國92年9月25日
臺北高等行政法院92年度簡字第417號判決，提起上訴。本院裁
定如下：
    主  文
上訴駁回。
上訴審訴訟費用由上訴人負擔。
    理  由
一、按對於適用簡易程序之裁判提起上訴或抗告，須經本院許可
    ，且該許可以訴訟事件所涉及之法律見解具有原則性者為限
    ，行政訴訟法第235條定有明文。所謂具有原則性，係指該
    事件所涉及之法律見解，有統一法律解釋之必要者而言。
二、本件上訴人上訴意旨略謂：依所得稅法第14條第1項第1類、
    同法第11條第2項及財政部（56）臺財稅發字第04586號令等
    規定可知，所謂「個人一時貿易之營利所得」，係指未具備
    營業牌號或場所之個人一時從事營業行為之盈餘。復依財政
    部74年6月18日臺財稅第17731號函釋意旨，亦明示無固定營
    業場所之個人銷售貨物，無須辦理營業登記，並免徵營業稅
    及營利事業所得稅。查上訴人雖於民國（下同）90年間銷售
    廢紙與聯莉實業有限公司（下稱聯莉公司），但上訴人並未
    具備營業牌號，亦無固定營業場所，故非營利事業，亦非營
    業人，係以個人身分銷售廢紙與聯莉公司，其所得應屬所得
    稅法第14條第1項第類規定之「個人一時貿易之營利所得」
    ，依前開規定，除核課個人綜合所得稅外，無須辦理營業登
    記，並免徵營業稅及營利事業所得稅。次依營業稅法第6條
    規定之意旨，課徵營業稅之範圍，並不問產銷之主體是否以
    營利為目的，不分國內外，只要是銷售貨物及勞務有固定營
    業場所，且非自然人均屬營業人，應納營業稅。上訴人並無
    固定營業場所，且非營業稅法第6條規定之事業、機關、團
    體、組織，而係自然人，依前所陳，並非營業稅法第6條規
    定之營業人，自不適用營業稅法第28條前段申請營業登記之
    規定，此由財政部（74）臺財稅第17731函所釋，即可印證
    。且依財政部（74）臺財稅第17731號函，經營直銷業務公
    司之個人直銷商銷售貨物，1年365天都在從事經常性多次反
    覆為相同之銷售貨物之行為，每年銷售貨物不下於幾百、幾
    千甚至幾萬筆，銷售金額不乏數百萬、數千萬甚至數億元者
    ，但只要其為個人直銷商，無固定營業場所，依前開函釋明
    示，依營業稅法規定，無須辦理營業登記，並免徵營業稅及
    營利事業所得稅。又以出售房屋為例，自然人（個人）出售
    其所有房屋，亦為銷售貨物，因其未具備營業牌號或營業場
    所，非為營業稅法規定之營業人，則無須辦理營業登記，免
    徵營業稅及營利事業所得稅。再以搬家公司、清潔公司為例
    ，其為人搬家或作清潔服務，則應按銷售勞務課徵營業稅。
    個人（自然人）在工廠做工或為人幫傭或受僱為人工作，亦
    為銷售勞務，因其未具備營業牌號或營業場所，除課徵綜合
    所得稅外，無須辦理營業登記，並免徵營業稅及營利事業所
    得稅。其他例證，不勝枚舉，足證原判決之主張與實情不符
    ，是為誤判。另查上訴人係於廢紙搜集達一卡車後，即運送
    至聯莉公司指定之場所過秤交貨，故不用設置固定場所以供
    堆置存放。原判決既主張上訴人有堆置存放廢紙之固定場所
    ，自應舉證以實其說，徒憑其推測臆斷，自不足取。又前開
    財政部（56）臺財稅發字第04586號令及（74）臺財稅第
    17731 號函釋，對個人及營利事業（等同營業稅法之營業人
    ）之別，乃在於是否具備營業牌號及營業場所為歸依，並非
    以進、銷貨物期間之長短，次數之多寡，數量金額之大小，
    作為區分之依據，更未對個人一時貿易之期間，進、銷貨物
    之次數、數量及金額有所限制。原判決藉上訴人進貨期間長
    達半年之久且數量龐大，而推斷上訴人有堆置存放廢紙之固
    定營業場所，進而認定上訴人之廢紙交易顯屬具經常性交易
    並具有營利之性質，核其屬營業稅法之課稅範圍，似與前開
    財政部函令所釋有所不符。再者，按違章漏稅之處罰，應以
    有漏稅之意圖及漏稅之事實為前提，若僅徵納雙方對法律規
    定在見解上之認知有所不同，自不能視為有漏稅之意圖及漏
    稅之事實。本件上訴人銷售廢紙予聯莉公司，因上訴人未具
    備營業牌號及營業場所，而依財政部前開對個人一時貿易之
    盈餘有關之函釋規定，認為應免辦營業登記，免徵營業稅，
    上訴人乃依上函釋自動將該個人一時貿易之盈餘申報為個人
    綜合所得總額中之營利所得，報繳綜合所得稅。同法聯莉公
    司亦依規定向被上訴人申報上訴人「個人一時貿易資料申報
    表」以供查核，均係自動誠實申報，並未隱匿是項交易行為
    及銷售金額。可證上訴人毫無漏稅之意圖及漏稅之事實。原
    處分認定上訴人不符財政部所釋個人一時貿易之盈餘所應具
    備之條件，而予補稅處罰，並非其查獲上訴人違章漏稅。僅
    係雙方對財政部函所解釋在見解上之認知有所不同。自與稽
    徵機關所查獲之違章漏稅案件不能相提並論。本件原處分不
    僅補徵營業稅，尚處以三倍罰鍰，實過於嚴苛，與法有違，
    應請予以撤銷。末查本件原處分補徵營業稅之依據，係依行
    為時營業稅法第43條第1項第3款規定，而裁罰之依據，則為
    同法第51條第1項第1款規定。然不論補稅或裁罰，均以未依
    規定申請「營業登記」為要件。而營業登記之法源，為行為
    時營業稅法第28條規定，依其意旨固定營業場所為營業登記
    之要件，有固定營業場所之營業人，應申請營業登記，無固
    定營業場所者，則勿須申請營業登記。此由財政部74年6月
    18日臺財稅第17731號函釋可資佐證無固定營業場所之個人
    從事營業行為，免申請營業登記。又原審92年度簡字第418
    號判決亦主張：「營業稅法第28條規定固定營業場所僅為登
    記之要件。」既然固定營業場所為營業登記之要件，則無固
    定營業場所之個人，自無須申請營業登記。另觀與本案同一
    事實之王志誠銷售廢紙與聯莉公司乙案，本案亦係根據被上
    訴人轉通報原處分機關臺北市稅捐稽徵處之上開「個人一時
    貿易資料申報表」所核定，並加以處罰，則同一機關對補徵
    營業稅部分，認為漏報營業稅而加以漏稅處罰，另對補徵營
    利事業所得稅部分，卻認定並無逃、漏稅之事實，僅補稅而
    不處以漏稅罰鍰，足以證明被上訴人有對相同事實為不同處
    分之違法，爰請廢棄原判決。被上訴人則以：按對於高等行
    政法院判決之上訴，非以其違背法令為理由，不得為之。行
    政訴訟法第242條定有明文。依同法第243條第1項規定，判
    決不適用法規或適用不當者，為違背法令。而判決有同法條
    第2項所列各款情形之一者，為當然違背法令。是當事人提
    起上訴，如依行政訴訟法第243條第1項規定，以原審判決有
    不適用法規或適用法規不當為理由時，始得提起上訴。經查
    本案業經原審判決，詳為審酌，予以駁回在案，上訴人仍執
    前詞反覆訴求，要難謂符合上訴之理由，爰請依法駁回上訴
    。
三、原判決以：查上訴人未申請營業登記，而於90年1月1日至同
    年6月30日止，銷售廢紙予聯莉公司，金額為新臺幣（下同
    ）869,193元，有臺北市稅捐稽徵處北投分處91年7月4日北
    市稽北投甲字第09190162800號調查函、上訴人91年7月25日
    書立之說明書及上訴人90年1月至同年6月之個人一時貿易資
    料申報資料表等資料附卷可稽，且為上訴人所自承，事證明
    確，洵堪認定。次按行為時營業稅法第6條第1款規定之立法
    意旨，係凡以營利為目的之事業即為營業稅法所稱之營業人
    ，不問其為公營、私營、公私合營或其組織為公司、合夥、
    獨資或其他方式組成均包括在內。蓋以營利為目的所組成之
    事業，必藉銷售貨物或勞務獲取利益，凡銷售貨物或勞務之
    行為，即為本法課徵營業稅之範圍，因而當然為營業稅法規
    定之營業人，從而，上訴人既有銷售廢紙之事實，自屬營業
    人，應依法辦理營業登記無訛。上訴人此項主張，要屬誤解
    。又系爭交易貨物（廢紙）雖係一次出售，惟其進貨期間長
    達半年之久且數量龐大（高達263,392公斤），衡之經驗法
    則，上訴人應設有固定場所以供堆置存放，始符常理，而該
    場所自屬營業稅法施行細則第4條所稱之固定營業場所（倉
    棧或其他類似之場所），則其交易顯屬具經常性交易並具有
    營利之性質，核其屬營業稅法之課稅範圍。至上訴人雖已申
    報個人一貿易所得，惟依行為時營業稅法第1條及第8條之規
    定，其既有銷售行為，尚不得免除其應依法辦理營業登記並
    繳納營業稅之義務。上訴人此項主張，洵不足採。另上訴人
    主張同一機關對相同事實為不同之認定云云；查本件上訴人
    係屬獨資事業，資本主為個人，次查自87年度起兩稅合一實
    施後，營業事業盈餘縱已課徵營利事業所得稅，惟於盈餘分
    配時，個人申報個人綜合所得稅時，仍得抵扣已納之營利事
    業所得稅，是所得稅課徵標的為所得，與營業稅係屬對營業
    人之銷售行為課稅之銷售稅性質有別，從而，上訴人此項主
    張，亦不足採。綜合上述，上訴人於90年1月1日至同年6月
    30日止，未依規定申請營業登記，即銷售貨物（廢紙）予聯
    莉公司，金額計869,193元（不含稅），其違章事證明確。
    被上訴人依行為時營業稅法第43條第1項第3款規定，補徵其
    應納稅額8,691元，並依同法第51條第1款規定，按所漏稅額
    8,691元（原審判決誤植為8,619元）處3倍之罰鍰計26,000
    元，並無不合，復查及訴願決定遞予維持，亦無違誤等情，
    均已詳予論述，維持原處分及訴願決定，而駁回上訴人在原
    審之訴。本件上訴人對於適用簡易程序之原判決提起上訴，
    其前揭上訴意旨，經核係就原判決依職權調查、證據取捨之
    事實認定爭議，無所涉及之法律見解具有原則性情事，揆諸
    首揭說明，上訴人提起上訴，不應許可，其上訴難謂合法，
    應予駁回。
四、依行政訴訟法第249條第1項前段、第104條、民事訴訟法第
    95條、第78條，裁定如主文。
中    華    民    國    94    年    2    月    24     日
                  第二庭審判長法  官　葉　振　權
                              法  官  林  清  祥
                              法  官　劉　鑫　楨
                              法  官　吳　明　鴻
                              法  官　梁　松　雄
以  上  正  本  證  明  與  原  本  無  異
中    華    民    國    94    年    2    月    24     日
　　　　　　　　　　　　　　　書記官　陳　盛　信